臺灣基隆地方法院刑事判決　　　　　　　 96年度易字第277號
公　訴　人　臺灣基隆地方法院檢察署檢察官
被　　　告　丁○○
選任辯護人　黃丁風　律師
被　　　告　丙○○
　　　　　　甲○○○○○○即蘇.
上列被告因偽造文書案件，經檢察官提起公訴（95年度偵字第55
93號），被告並於準備程序進行中為有罪之陳述，本院乃裁定以
簡式審判程序進行審理，並判決如下：
    主  文
丁○○共同連續未經許可入國，處有期徒刑捌月，減為有期徒刑
肆月，如易科罰金，以銀元佰元即新臺幣玖佰元折算壹日。
甲○○○○○○ 即蘇大麗共同連續未經許可入國，處有期徒刑肆月，如
易科罰金，以銀元佰元即新臺幣玖佰元折算壹日，減為有期徒
刑貳月，如易科罰金，以銀元佰元即新臺幣玖佰元折算壹日。
緩刑年。
丙○○共同連續未經許可入國，處有期徒刑陸月，如易科罰金，
以銀元佰元即新臺幣玖佰元折算壹日，減為有期徒刑月，如
易科罰金，以銀元佰元即新臺幣玖佰元折算壹日。緩刑年。
    事  實
一、丁○○於民國94年間，曾犯業務過失致死案件，並經臺灣宜
    蘭地方法院於94年11月14日，以93年度訴字第454 號判決有
    期徒刑六月，95年1 月9 日易科罰金執行完畢（此部分不構
    成累犯）。
二、緣印尼籍女子甲○○○○○○ （即蘇大麗）於91年間，向我國相關
    單位申請許可，而獲准在臺受僱從事幫傭工作；乃甲○○○○○○
    在臺合法工作期間，竟在花蓮市區之印尼餐廳結識已婚男子
    丁○○，並與之交往、發展而終成男女朋友。93年5 月間，
    彼2 人驚聞我國政府宣布「暫停許可印尼籍勞工來臺工作」
    之訊息，為圖在臺廝守，明知外國人入出境，應向內政部警
    政署入出境管理局申請許可，復明知印尼籍女子甲○○○○○○ 並
    無與臺灣男子結婚之真意，猶萌生「假結婚真入境」俾印尼
    籍女子甲○○○○○○ 得以申請在臺長期居留之念，繼而推由甲○○○○○○ 於93年5 月30日搭機返國（印尼），俾透過該國知情仲
    介業者代為洽尋「假結婚」之對象；未幾，果有臺灣人民曹
    福元因經濟困窘、貪圖小利而願共襄其事。丁○○、甲○○○○○○ 、曹福元及印尼國之不詳仲介業者遂藉此達成行使使公務
    員登載不實事項文書、未經許可入國之概括犯意聯絡，丙○○並即於93年6 月16日，搭機前往印尼，再於93年6 月18日
    ，經由印尼國不詳仲介業者之安排，與印尼籍女子甲○○○○○○
    在印尼西爪哇省勿加西縣區辦理虛偽結婚，俾取得該區宗教
    事務所於同日，依其2 人之申辦登記而發給之結婚證明書（
    彼等關此部分行為，我國尚無司法管轄權），繼而於93年7
    月3 日搭機返臺，再於93年9 月6 日，持上開結婚說明書前
    往其當時設籍所在之臺北縣瑞芳鎮戶政事務所申請辦理結婚
    登記，使承辦公務員在形式審查後，將丙○○與印尼籍女子
    甲○○○○○○ 結婚之不實事項登載於其職務上所掌管之公文書，
    並據以發給丙○○業經登載上開不實事項之戶籍謄本、戶口
    名簿及國民身分證，足以生損害於國家對戶籍資料及人民身
    分關係管理之正確性。結婚登記既已辦畢，印尼籍女子甲○○○○○○ 遂以配偶來臺探親為名，填寫中華民國簽證申請表，持
    前開登載不實之戶籍謄本向我國駐印尼臺北經濟貿易代表處
    申請居留簽證，以此方式行使上開使公務員登載不實事項之
    公文書（戶籍謄本），經承辦公務員為實質審查後，誤為核
    准而發給印尼籍女子甲○○○○○○ 居留簽證。印尼籍女子甲○○○○○○ 遂於93年9 月18日，持上開「居留簽證」非法入境來臺而
    首次未經許可入國。茲因丁○○、印尼籍女子甲○○○○○○ 不諳
    法令，致錯失申辦外僑居留證之時機，上開簽證停留期限復
    將屆至，印尼籍女子甲○○○○○○ 遂又於94年3 月17日搭機返國
    （印尼），繼而重施故技，以配偶來臺探親為名，填寫中華
    民國簽證申請表，暨持前開登載不實之戶籍謄本向我國駐印
    尼臺北經濟貿易代表處申請居留簽證，以此方式二度行使上
    開使公務員登載不實事項之公文書（戶籍謄本），經承辦公
    務員為實質審查後，而再次誤為核准發給印尼籍女子甲○○○○○○ 居留簽證，俾其於94年4 月2 日，持上開「居留簽證」非
    法入境來臺、二度未經許可入國；而丁○○為圖使印尼籍女
    子甲○○○○○○ 得以在本次未經許可入國後，順利申辦暨取得外
    僑居留證，遂亦出面央請不知情之友人林光龍提供「花蓮縣
    秀林鄉景美村10鄰三棧1之5號」戶籍，俾丙○○於94年5 月
    23辦理戶籍遷入（按：丙○○於93年9 月6 日辦訖上開內容
    不實之結婚登記以後，即因其原籍所在房屋之產權移轉，致
    遭辦理戶籍遷出而無籍可設），再由印尼籍女子甲○○○○○○ 以
    來臺依親為名，填寫外國人居留停留案件申請表，持前開我
    國駐印尼臺北經濟貿易代表處核發之居留簽證，偕同丙○○
    向花蓮縣警察局申辦外僑居留證，使承辦公務員在形式審查
    後，將「居留事由：依親；依親對象：夫--丙○○」之不實
    事項登載於其職務上所掌管之公文書即外僑居留資料電腦檔
    案紀錄，並據以發給印尼籍女子甲○○○○○○ 業經登載上開不實
    事項之外僑居留證，足以生損害於警察機關核發外僑居留證
    及對於外國人在臺管制之正確性。其後，印尼籍女子甲○○○○○○ 又於95年6 月17日搭機返國（印尼），再於95年7 月17日
    非法入境來臺而三度未經許可入國，並續以依親為名，填寫
    外國人居留停留案件申請表藉以申請外僑居留期限延展，使
    承辦公務員在形式審查後，將「居留事由：依親；依親對象
    ：夫--丙○○」之不實事項登載於其職務上所掌管之公文書
    即外僑居留資料電腦檔案紀錄，並據以核准印尼籍女子甲○○○○○○ 延期居留，足以生損害於警察機關核發外僑居留證及對
    於外國人在臺管制之正確性。嗣則為警於95年10月15日凌晨
    時分，在基隆市○○路柯達飯店前盤查印尼籍女子甲○○○○○○
    而悉上情。
三、案經基隆市警察局移送移送臺灣基隆地方法院檢察署檢察官
    偵查起訴。
    理  由
一、法院組織之說明
    查刑事訴訟法第二百八十四條之一：「除簡式審判程序、簡
    易程序及第三百七十六條第一款、第二款所列之罪之案件外
    ，第一審應行合議審判。」業於本案繫屬（96年5 月4 日）
    以前經公布施行。兼以本案起訴罪名（包括公訴人在無礙於
    起訴範圍之情況下，當庭追加之「入出國及移民法第五十四
    條之罪」），核與刑事訴訟法第三百七十六條第一款、第二
    款規定相符，是其當有首開規定之適用，即其法院組織應為
    獨任審判無誤。
二、本案之審判程序
    本案被告丁○○、甲○○○○○○ （即蘇大麗）、丙○○所犯者，
    均非為死刑、無期徒刑、最輕本刑為三年以上有期徒刑之罪
    或高等法院管轄之第一審案件；兼以被告業於準備程序進行
    中，就被訴事實為有罪之陳述，本院乃告知其簡式審判程序
    之旨，並於聽取公訴人、被告及辯護人之意見後，依刑事訴
    訟法第二百七十三條之一第一項規定，裁定改行簡式審判程
    序。準此，本案當亦有刑事訴訟法第一百五十九條第二項前
    段，「不受傳聞證據法則拘束」之例外性規定之適用。
三、本案事實之認定
    上開事實業據被告丁○○、甲○○○○○○ （即蘇大麗）、丙○○
    於本院審理時坦承在卷，核與證人林光龍證述之情節相符，
    且有結婚登記申請書、印尼勿加西市政府結婚說明書、甲○○○○○○ 、丙○○入出境資料、外僑居留資料查詢明細、內政部
    警政署入出境管理局函暨附件、結婚登記申請書暨附件、駐
    印尼代表處函暨附件、外國人居停留案件申請表、駐臺北印
    尼經濟貿易代表處函暨附件在卷足考，堪認被告丁○○、甲○○○○○○ （即蘇大麗）、丙○○於本院審理時之任意性自白，
    均與事實相符，可以採信。從而，本案事證明確，被告如本
    判決事實欄所載犯行，洵堪認定。
四、論罪科刑
  (一)按婚姻成立之要件，依各該當事人之本國法。但結婚之方式
    依當事人一方之本國法，或依舉行地法者，亦為有效；婚姻
    之效力依夫之本國法，但為外國人妻未喪失中華民國國籍，
    並在中華民國有住所或居所，或外國人為中華民國國民之贅
    夫者，其效力依中華民國法律；表意人與相對人通謀而為虛
    偽意思表示者，其意思表示無效；法律行為有背於公共秩序
    或善良風俗者，無效。涉外民事法律適用法第十一條第一項
    、第十二條、民法第八十七條第一項前段、第七十二條分別
    規定甚明。查本案被告甲○○○○○○ （即蘇大麗）、丙○○在印
    尼辦理結婚之目的，係為藉徒具合法外觀之結婚事實，俾印
    尼籍女子甲○○○○○○ 得以規避入臺管制而順利入境來臺，尚非
    為求一男一女之兩性結合、組織家庭並共同生活，由此足見
    ，甲○○○○○○ （即蘇大麗）、丙○○並無互營婚姻生活之意思
    合致，而只不過是通謀而為虛偽之結婚意思表示，是就令渠
    等業已踐行印尼國婚姻法所規定之結婚方式及要件，齊備婚
    姻之形式要件（婚姻成立之要件，依各該當事人之本國法。
    但結婚之方式依當事人一方之本國法，或依舉行地法者，亦
    為有效）而有結婚之事實，然渠等既係基於通謀虛偽而互為
    結婚之意思表示，按諸前開規定（結婚之效力，依夫即被告
    丙○○之本國法），渠等婚姻仍屬無效，且為自始、當然、
    絕對無效。
  (二)次按「入出國者，應經查驗，未經查驗者，不得入出國。」
    「外國人有下列情形之一者，得禁止其入國︰一未帶護照或
    拒不繳驗者。二持用不法取得、偽造、變造之護照或簽證者
    。三冒用護照或持用冒領之護照者。四護照失效、應經簽證
    而未簽證或簽證失效者。五申請來我國之目的作虛偽之陳述
    或隱瞞重要事實者。六攜帶違禁物者。七在我國或外國有犯
    罪紀錄者。八患有足以妨害公共衛生或社會安寧之傳染病、
    精神病或其他疾病者。九有事實足認其在我國境內無力維持
    生活者。十持停留簽證而無回程或次一目的地之機票、船票
    ，或未辦妥次一目的地之入國簽證者。十一曾經被拒絕入國、
    限令出國或驅逐出國者。十二曾經逾期停留、居留或非法工作
    者。十三有危害我國利益、公共安全、公共秩序或善良風俗之
    虞者。」入出國及移民法第四條第一項、第十七條第一項分
    別規定甚明。此實為我國政府為統籌入出國管理及確保國家
    安全而對外國人入境所特設之管制規範。乃被告丁○○、甲○○○○○○ 、丙○○3 人，竟為圖丁○○、甲○○○○○○ 之在臺廝守
    ，而推由甲○○○○○○ 與丙○○在印尼辦理虛偽結婚，繼而由甲○○○○○○ 藉依親為名，向我國駐印尼臺北經濟貿易代表處申請
    核給居留簽證；則非特甲○○○○○○ 及丙○○間之婚姻自始、當
    然、絕對無效（參見前述），即彼等藉由上開徒具合法外觀
    之結婚事實，朦騙我國駐印尼臺北經濟貿易代表處承辦公務
    員所取得之居留簽證，更與「不法取得之簽證」無殊！換言
    之，印尼籍女子甲○○○○○○ 仍屬入出國及移民法第十七條第一
    項規定所稱之「禁止入國之外國人」，此應無可疑。
  (三)再按外國人取得居留資格後，應於15日內，向主管機關申請
    外僑居留證。此為入出國及移民法第二十二條前段所明定。
    又已入國者，得以書面委託他人代辦申請居留事項；申請居
    留案件，其資料不符或欠缺者，應於主管機關通知送達翌日
    起15日內補正；外國人申請外僑居留證，應備外僑居留證申
    請書、護照及居留簽證、其他證明文件，及最近半身脫帽正
    面照片2 張，送主管機關（內政部入出國及移民署設立前，
    此項業務係由外國人居留地之警察局辦理）。此亦經「入出
    國及移民法施行細則」第八條第一項、第八條之一及「外國
    人停留居留及永久居留辦法」第五條第一項、第十八條規訂
    明確。由此足見，主管機關係依申請人所持業經實質審查通
    過之外國人居留簽證（該居留簽證係實質審查之理由，詳見
    後述），據以形式審查並登載於其職務上所掌之公文書而核
    給、製發外僑居留證。雖外僑居留證核發後，主管機關仍應
    對該外國人執行查察、登記，俾確認該外國人在臺所從事活
    動究否與其申請來臺居留之目的相符，然此實質事項之查察
    、登記，僅係為供主管機關在事後判斷有關「撤銷外僑居留
    證之事由」是否存在，此觀「外國人居留或永久居留查察登
    記辦法」第二條、第五條、第八條等規範意旨即明。是自不
    得以此反推主管機關核發外是自不得以此反推主管機關核發
    外僑居留證時，亦有實質審查之權限。第按錄音、錄影或電
    磁紀錄，藉機器或電腦之處理所顯示之聲音、影像或符號，
    足以為表示其用意之證明者，以文書論。刑法第二百二十條
    第二項亦有明定。準此，上開戶政機關、警察機關之公務員
    ，登載不實結婚、配偶事項，於其職務上所掌管之戶籍謄本
    、外僑居留資料等電腦檔案紀錄，當屬應依刑法第二百二十
    條第二項規定論之「該管公務員職務上所掌管之準公文書」
    。
  (四)再者，我國刑法原則上雖採屬地主義以保護中華民國之法益
    為目的，然刑法第五條規定：本法於凡在中華民國領域外犯
    該條所列第一款至第五款之罪適用之，係兼採保護主義之立
    法；又刑法第三條所稱中華民國之領域，依國際法上之觀念
    ，固有其真實的領域及想像的（即擬制的）領域之分，前者
    如我國之領土、領海、領空等是，後者如在我國領域外之我
    國船艦及航空機與我國駐外外交使節之辦公處所等是。惟對
    於想像的領域部分，同條後段僅明定在我國領域外之船艦及
    航空機內犯罪者，以在我國領域內犯罪論，對於在我國駐外
    使領館內犯罪者，是否亦應以在我國領域內犯罪論，則無規
    定，揆之行為之處罰，以行為時之法律有明文規定者為限之
    原則，似難比附或擴張同條後段之適用，而謂在我國駐外使
    館內犯罪亦應以在我國領域內犯罪論（最高法院58年度臺非
    字第129 號判決參照），故在中華民國領域外之駐外使領館
    或相類辦公處所犯罪，原則上仍應視為在我國領域外犯罪，
    不受我國刑法之規範，然所犯倘為刑法第五條所列之罪，則
    例外仍有我國刑法之適用。查被告丁○○、甲○○○○○○ 、丙○○3 人以如本判決事實欄所載方式，持登載不實之戶籍謄本
    向我國駐印尼臺北經濟貿易代表處行使，俾申請核給甲○○○○○○ 居留簽證，係觸犯刑法第二百十六條、第二百十四條之行
    使使公務員登載不實公文書罪（即其行使上開內容不實之戶
    籍謄本之部分），而屬刑法第五條第五款所列之罪，按諸首
    開說明，雖其犯罪地在中華民國領域以外，然其仍有我國刑
    法之適用，並應依法追訴、處罰。至被告丁○○、甲○○○○○○
    、丙○○3 人以如本判決事實欄所載方式，向我國駐印尼臺
    北經濟貿易代表處行使上開內容不實之戶籍謄本後，固併取
    得我國駐印尼臺北經濟貿易代表處承辦公務員所核給內容不
    實之甲○○○○○○ 居留簽證；惟按刑法第二百十四條所謂使公務
    員登載不實事項於公文書罪，須一經他人之聲明或申報，公
    務員即有登載之義務，並依其所為之聲明或申報予以登載，
    而屬不實之事項者，始足構成，若其所為聲明或申報，公務
    員尚須為實質之審查，以判斷其真實與否，始得為一定之記
    載者，即非本罪所稱之使公務員登載不實（最高法院73年臺
    上字第1710號判例意旨參照）。茲以外交部及駐外館處受理
    簽證申請時，本應衡酌國家利益、申請人個別情形及其國家
    與我國關係決定准駁；其有外國護照簽證條例第十二條第一
    項各款情形之一，外交部或駐外館處更得拒發簽證（外國護
    照簽證條例第十二條第一項復規定參照）。顯見，外國人申
    請入境臺灣，其申請入境之事由是否屬實，主管機關理應實
    質審查，以判斷其真實與否，而非一經聲明，即有登載義務
    。是雖本案被告丁○○、甲○○○○○○ 、丙○○3 人曾以如本判
    決事實欄所載方式取得我國駐印尼臺北經濟貿易代表處承辦
    公務員所核給內容不實之甲○○○○○○ 居留簽證，然其既須經主
    管機關為實質之審查以為准駁之決定，縱主管機關疏於審查
    ，致使朦混通過，准許入境，揆之上開判例意旨，亦難認被
    告此部分之所為，業已合於刑法第二百十四條使公務員登載
    不實罪之要件，而不成立刑法第二百十四條之使公務員登載
    不實罪。末以，刑法第五條第五款所指犯刑法第二百十四條
    、第二百十六條之罪，其所謂公務員職務上所掌之公文書，
    係指我國公務員（如駐外使、領館人員）職務上所掌管之我
    國公文書而言；至於在我國境外使外國公務員在其職務上所
    掌之外國公文書為不實之登載，當不在我刑法保護範圍之內
    （最高法院69年臺上字第2685號判例意旨參照）。從而，被
    告丁○○、甲○○○○○○ 、丙○○3 人以如本判決事實欄所載方
    式，共同向印尼政府註冊登記結婚及行使印尼政府核發之結
    婚說明書之行為，即不受我國刑法保護，而不能併予追訴、
    處罰。為免疑異，爰併此指明。
  (五)查被告丁○○、甲○○○○○○ 、丙○○3 人，為圖丁○○、甲○○○○○○ 之在臺廝守，竟推由甲○○○○○○ 與丙○○在印尼辦理虛偽
    結婚，再向我國戶政機關辦理結婚登記，俾甲○○○○○○ 得持向
    我國駐印尼臺北經濟貿易代表處申請核給居留簽證，藉此非
    法入境來臺而三度未經許可入國；又持我國駐印尼臺北經濟
    貿易代表處核發之居留簽證，向花蓮縣警察局申辦外僑居留
    證暨延展外僑居留期限，均詳如本判決事實欄之所載；是核
    被告丁○○、甲○○○○○○ 、丙○○3 人之所為，均係犯入出國
    及移民法第五十四條之未經許可入國罪及刑法第二百十六條
    、第二百十四條之行使使公務員登載不實文書罪。茲被告丁○○、甲○○○○○○ 、丙○○3 人藉由上開方式而使甲○○○○○○ 得
    以非法入境來臺，三度未經許可入國之行為，固亦同時合致
    國家安全法第六條之構成要件，且相較於入出國移民法第五
    十四條之規定，國家安全法第六條與入出國移民法第五十四
    條之法定刑度亦無高低輕重之別，惟考諸入出國及移民法第
    一條所揭櫫之立法目的，入出國及移民法顯係專在就「入出
    境之管理事項」特設規範，尤以遲至88年5 月21日始經公布
    生效，則依「特別法優於普通法」、「後法優於前法」之法
    規競合關係，本案自應優先適用入出國及移民法第五十四條
    規定，而不能再論以國家安全法第六條之罪。。至被告丁○○、甲○○○○○○ 、丙○○3 人以如本判決事實欄所載方式，使
    戶政機關、警察機關之公務員登載不實，並將登載不實之戶
    籍謄本，向我國駐印尼臺北經濟貿易代表處、花蓮縣警察局
    提出行使以申請辦理居留簽證、外僑居留證、居留延期，所
    犯使公務員登載不實之低度行為，應為行使之高度行為所吸
    收，均不另論罪。又刑法第二百十四條、入出國及移民法第
    五十四條之規定本身（以下均簡稱本法），無論觀其構成要
    件，抑其法律效果，固因俱無變動，而無法律變更暨新舊法
    律比較之可言（有關刑法第二百十四條之部分，另參見下列
    【附註】說明）；惟因刑法第二百十四條之罰金刑僅規定「
    （新臺幣）五百元以下罰金」；入出國及移民法第五十四條
    之罰金刑則僅規定「或科或併科新臺幣九萬元以下罰金」，
    是其最低數額之宣告，即應回歸適用刑法第三十三條第五款
    之總則規定限制。又被告行為後，刑法第三十三條第五款所
    定之罰金刑最低數額業有修正；茲依修正前刑法第三十三條
    第五款「罰金：（銀元）1 元以上。」暨現行法規所定貨幣
    單位折算新臺幣條例第二條所定折算比例而為換算，本法之
    罰金最低額度本應為銀元1 元即新臺幣3 元。乃依修正後刑
    法第三十三條第五款規定，即「罰金：新臺幣1,000 元以上
    ，以百元計算之。」本法之罰金最低額度業已提高為新臺幣
    1,000 元。據此而為比較適用，修正後刑法第三十三條第五
    款之規定，顯然較不利於被告，本諸刑法第二條第一項所揭
    櫫之「從舊從輕」原則，本法有關罰金刑之宣告，自仍應適
    用修正前刑法第三十三條第五款規定，以銀元1 元即新臺幣
    3 元為其所得宣告之最低數額（最高法院95年度第八次刑事
    庭會議決議三(一)1.參照）。
    【附註】
    按為呼應刑法第三十三條第五款之修正，刑法施行法第一條
    之一第一項雖規定「中華民國九十四年一月七日刑法修正施
    行後，刑法分則編所定罰金之貨幣單位為新臺幣。」（95年
    6 月14日制定公布，並因配合刑法之修正施行，依刑法施行
    法第十條、第十條之一規定，自95年7 月1 日開始施行）；
    然考量刑法新制施行以後，刑法分則編所定罰金已無「罰金
    罰鍰提高標準條例」及「現行法規所定貨幣單位折算新臺幣
    條例」之適用，為使罰金數額趨於一致，避免新舊法律之比
    較適用，刑法施行法第一條之一第二項遂規定「九十四年一
    月七日刑法修正時，刑法分則編未修正之條文定有罰金者，
    自九十四年一月七日刑法修正施行後，就其所定數額提高為
    三十倍。但七十二年六月二十六日至九十四年一月七日新增
    或修正之條文，就其所定數額提高為三倍。」即在95年6 月
    30日以前，刑法分則編所定罰金之貨幣單位固為銀元，且部
    分條文亦應適用罰金罰鍰提高標準條例第一條前段規定提高
    倍數；且自95年7 月1 日以後，刑法分則編所定罰金之貨幣
    單位則為新臺幣，並應一律依刑法施行法第一條之一第二項
    規定，提高其倍數為三倍或三十倍不等。惟經互為折算結果
    ，無論新制施行前、後，刑法分則編所定罰金數額之內涵實
    無不同；即刑法分則編有關罰金刑之貨幣單位，雖已由「銀
    元」改為「新臺幣」，然法院所得判處之罰金最高數額實並
    無二致，即所涉刑罰之實質內涵俱未變更。是自95年7 月1
    日起，刑法分則編所定條文雖應一律適用刑法施行法第一條
    之一之規定（而不得再適用罰金罰鍰提高標準條例第一條之
    規定），然此既非法律變更，亦核無新舊法律比較適用之問
    題。
  (六)被告丁○○、甲○○○○○○ 、曹福元及印尼國之不詳仲介業者彼
    此間，皆有犯意之聯絡及行為之分擔，均為共同正犯。至被
    告行為後，刑法第二十八條雖有文字修改，然考其修正理由
    ，僅係意在排除「陰謀共同正犯」、「預備共同正犯」之適
    用，而與本案之共犯型態不生影響，即就本案共犯型態而論
    ，新、舊法律並未異其旨趣，是亦不生新舊法律比較適用之
    問題，特此指明。
  (七)查被告行為後，刑法固已廢除「牽連犯」應從一重罪處斷及
    「連續犯」應論以一罪等規定；惟犯一罪而其方法或結果之
    行為，均在新法施行前者，新法施行後，應依新法第二條第
    一項之規定，適用最有利於行為人之法律 ；而連續數行為
    而犯同一之罪名，倘均在新法施行前者，於新法施行後，亦
    應依刑法第二條第一項之規定，適用最有利於行為人之法律
    （最高法院95年度第八次刑事庭會議決議五(三)(四)意旨參照）
    。茲以本案情節而論，被告丁○○、甲○○○○○○ 、曹福元如本
    判決事實欄所載之各次行使使公務員登載不實文書罪，及各
    次未經許可入國罪，均時間緊接，手法相類，所犯復係構成
    要件相同之法條罪名，顯係基於概括犯意而反覆為之，尤以
    所犯上開各罪非特互有方法、結果之牽連關係，即其前後各
    次行使使公務員登載不實文書之犯行，暨前後各次未經許可
    入國之犯行，亦均係在刑法廢除「牽連犯」及「連續犯」規
    定以前之所犯，按諸修正前刑法第五十五條、第五十六條規
    定，本應依連續犯之規定論以一罪，再依牽連犯之規定，從
    一較重之罪處斷，較之新法刪除牽連犯及連續犯等規定而應
    一律予以數罪併罰之情節，修正前之規定顯然較有利於被告
    ，本諸刑法第二條第一項所揭櫫之「從舊從新」原則，本案
    即應適用修正前刑法第五十五條、第五十六條規定，即被告
    丁○○、甲○○○○○○ 、曹福元既係基於概括犯意而反覆實施如
    本判決事實欄所載之前後各次行使使公務員登載不實文書犯
    行，暨前後各次未經許可入國犯行，自應各以連續犯之一罪
    論，並分別加重其刑；又所犯上開二罪，既有方法、結果之
    牽連關係，自應從一較重之入出國及移民法第五十四條未經
    許可入國罪處斷。
  (八)起訴書雖漏未論引入出國及移民法第五十四條規定，併漏論
    被告等「持我國駐印尼臺北經濟貿易代表處核發之居留簽證
    ，向花蓮縣警察局申辦外僑居留證暨延展外僑居留期限」之
    行為，亦係觸犯刑法第二百十四條使公務員登載不實之法條
    罪名；然按犯罪是否起訴，以起訴書所載事實為準，不以所
    引法條為唯一依據（最高法院64年臺非字第142 號判例意旨
    參照）。茲起訴書之犯罪事實既曾概略敘及「被告丁○○、
    甲○○○○○○ 、丙○○3 人，為圖丁○○、甲○○○○○○ 之在臺廝守
    ，推由甲○○○○○○ 與丙○○在印尼辦理虛偽結婚，再向我國戶
    政機關辦理結婚登記，俾甲○○○○○○ 得持向我國駐印尼臺北經
    濟貿易代表處申請核給居留簽證，繼而多次非法入境來臺」
    等緣由，則自應視為被告關此犯行業經併為起訴。據此，本
    院就此併為審理，依法當無違誤（另公訴人並曾在無礙於起
    訴範圍之情況下，當庭追加之「入出國及移民法第五十四條
    之罪」）。
  (九)刑之酌科
  1.宣告刑：
    本院審酌被告丁○○、甲○○○○○○ 、丙○○3 人之所為，破壞
    婚姻制度，有礙於社會秩序及善良風俗之維護，並危害於戶
    政機關對戶籍管理、外交機關核發居留簽證、警察機關核發
    外僑居留證及對於外國人來臺、在臺管制之正確性，兼考量
    被告丁○○、甲○○○○○○ 、丙○○3 人犯罪之動機、目的、手
    段、方法暨其均已坦承犯行、而表悔悟之犯後態度，佐以被
    告丁○○在本案實係居於倡議者之地位、被告丙○○僅因經
    濟困窘始貪圖小利而願共襄其事、被告甲○○○○○○ 則因受男女
    情感所惑而未深思熟慮等一切情狀，分量處被告丁○○如主
    文所示之有期徒刑八月；量處被告甲○○○○○○ 如主文所示之有
    期徒刑四月；量處被告丙○○如主文所示之有期徒刑六月，
    以期相當。
  2.被告甲○○○○○○ 、丙○○所受刑之宣告，其易科罰金之折算標
    準：
    按易刑處分，即易科罰金之折算標準、易服勞役之折算標準
    及期限，於新法施行後，亦應為新舊法律之比較適用（最高
    法院95年度第八次刑事庭會議決議三(二)參照）。查被告行為
    後，刑法第四十一條第一項規定業有修正，茲依修正前刑法
    第四十一條第一項前段規定：「犯最重本刑為五年以下有期
    徒刑以下之刑之罪，而受六個月以下有期徒刑或拘役之宣告
    ，因身體、教育、職業、家庭之關係或其他正當事由，執行
    顯有困難者，得以一元以上三元以下折算一日，易科罰金」
    ，暨修正前罰金罰鍰提高標準條例第二條前段規定（業因配
    合刑法修正而經公告刪除）：「依刑法第四十一條易科罰金
    或第四十二條第二項易服勞役者，均就其原定數額提高為一
    百倍折算一日」，被告行為時之易科罰金折算標準，本應以
    銀元300 元折算1 日，經以現行法規所定貨幣單位折算新臺
    幣條例第二條規定之折算比例，換算其單位幣值為新臺幣，
    即應以新臺幣900 元折算1 日。較之95年7 月1 日修正施行
    之刑法第四十一條第一項前段規定：「犯最重本刑為五年以
    下有期徒刑以下之刑之罪，而受六個月以下有期徒刑或拘役
    之宣告者，得以新臺幣一千元、二千元或三千元折算一日，
    易科罰金」，修正前之折算標準顯然較有利於被告，按諸首
    開說明，本件自應適用修正前刑法第四十一條第一項前段暨
    修正前罰金罰鍰提高標準條例第二條規定，就被告甲○○○○○○
    、丙○○所受刑之宣告，分別諭知以銀元300 元即新臺幣90
    0 元折算1 日之易科罰金折算標準。
  3.關於中華民國九十六年罪犯減刑條例在本案之適用：
    按犯罪在96年4 月24日以前者，除中華民國九十六年罪犯減
    刑條例第三條第一項所列各罪經宣告死刑、無期徒刑或逾有
    期徒刑一年六月之刑而應不予減刑以外，其經宣告之有期徒
    刑、拘役或罰金各應依中華民國九十六年罪犯減刑條例第二
    條第一項減其刑期或金額二分之一。茲本案被告丁○○、甲○○○○○○ 、丙○○3 人既均係在96年4 月24日以前犯罪，尤以
    所犯法條罪名暨所受徒刑宣告復俱無中華民國九十六年罪犯
    減刑條例第三條第一項所列各款規定之適用，是其當屬「應
    予減刑」之案件。爰依中華民國九十六年罪犯減刑條例第七
    條、第二條第一項第三款規定，各就所宣告之有期徒刑減其
    刑期二分之一，併參酌法院辦理九十六年減刑案件應行注意
    事項所揭示意旨，於本判決之主文項下同時諭知其宣告刑
    及減得之刑，暨依中華民國九十六年罪犯減刑條例第九條及
    刑法第二條第一項、修正前刑法第四十一條第一項前段、修
    正前罰金罰鍰提高標準條例第二條規定，各就其減得之刑分
    別諭知以銀元300 元即新臺幣900 元折算1 日之易科罰金折
    算標準。
  (十)末查，被告行為後，有關緩刑宣告之規定，雖併有修正，然
    按犯罪在新法施行前，於新法施行後，其為緩刑之宣告者，
    應適用新法第七十四條之規定（最高法院95年度第八次刑事
    庭會議決議七參照）。本案被告甲○○○○○○ 、丙○○前均未曾
    因故意犯罪而受有期徒刑以上刑之宣告，此有臺灣高等法院
    被告前案紀錄表在卷可參，本次僅因一時失慮，致罹刑典，
    犯後並已深表悔悟，經此科刑教訓，信當知所警惕，而無再
    犯之虞，因認所受刑之宣告，以暫不執行為適當，爰依刑法
    第七十四條第一項第一款規定，併就被告甲○○○○○○ 、丙○○
    各宣告緩刑三年，用啟自新，以勵來茲。
據上論斷，應依刑事訴訟法第二百八十四條之一、第二百七十三
條之一第一項、第二百九十九條第一項前段，入出國及移民法第
五十四條，刑法第二條第一項、第十一條前段、第二十八條、第
二百十六條、第二百十四條、第二百二十條第二項、第七十四條
第一項第一款、修正前刑法第五十五條、修正前刑法第五十六條
、修正前刑法第四十一條第一項前段，刑法施行法第一條之一，
修正前罰金罰鍰提高標準條例第二條，中華民國減刑條例第二條
第一項第三款、第七條、第九條，現行法規所定貨幣單位折算新
臺幣條例第二條，判決如主文。
本案經檢察官乙○○到庭執行職務。
中　　華　　民　　國　　96　　年　　7 　　月　　18　　日
                  刑事第二庭法  官  王慧惠
以上正本證明與原本無異。
如不服本判決應於收受本判決後10日內向本院提出上訴書狀，其
未敘述上訴理由者，並得於提起上訴後10日內向本院補提理由書
狀（均須按他造當事人之人數附繕本）「切勿逕送上級法院」。
中　　華　　民　　國　　96　　年　　7 　　月　　18　　日
                            書記官  王一芳
附錄論罪法條：
入出國及移民法第54條
未經許可入出國或受禁止出國處分而出國者，處三年以下有期徒
刑、拘役或科或併科新臺幣九萬元以下罰金。
刑法第216條
行使第210條至第215條之文書者，依偽造、變造文書或登載不實
事項或使登載不實事項之規定處斷。
刑法第214條
明知為不實之事項，而使公務員登載於職務上所掌之公文書，足
以生損害於公眾或他人者，處3年以下有期徒刑、拘役或5百元以
下罰金。
刑法第220條第2項
錄音、錄影或電磁紀錄，藉機器或電腦之處理所顯示之聲音、影
像或符號，足以為表示其用意之證明者，亦同。
